臺灣臺中地方法院刑事判決
111年度訴字第1323號
公  訴  人  臺灣臺中地方檢察署檢察官
被      告  孫晧哲


上列被告因傷害等案件，經檢察官提起公訴（111年度偵字第218
94號），本院判決如下：  
    主    文
孫晧哲犯強制罪，處拘役肆拾日，如易科罰金，以新臺幣壹仟元
折算壹日；又犯傷害罪，處拘役伍拾日，如易科罰金，以新臺幣
壹仟元折算壹日。應執行拘役捌拾日，如易科罰金，以新臺幣壹
仟元折算壹日。
其餘被訴部分無罪。
　　犯罪事實
一、孫晧哲為何佳宜之前男友，黃靖淳為何佳宜之母親。緣孫晧
    哲因故不滿黃靖淳，於民國110年12月10日13時38分許，在
    址設臺中市○○區○○路0段000號之倍蒂雅汽車旅館車道，適見
    黃靖淳搭乘友人許宏懋所駕駛之車號000-0000號自用小客車
    準備離開，竟基於強制之犯意，以身體多次擋住該車輛去向
    ，並喝令黃靖淳、許宏懋下車，以此方式妨害黃靖淳、許宏
    懋行使自由離去之權利。
二、孫晧哲見黃靖淳不願下車，其明知車窗碎玻璃尖銳而具有危
    險性，且黃靖淳於斯時正坐在上開自用小客車之副駕駛座上
    ，而可預見徒手猛力敲擊該車副駕駛座車窗玻璃，可能導致
    車窗玻璃碎裂傷及黃靖淳之身體，竟另基於傷害他人身體亦
    不違背其本意之不確定故意，徒手打破上開自用小客車副駕
    駛座車窗，致該車車窗玻璃破損，黃靖淳因而受有右手第2
    指擦傷、右手腕擦傷、右手背擦傷、右前臂擦傷、右大腿擦
    傷及右小腿擦傷等傷害。
三、案經黃靖淳訴由臺中市政府警察局第五分局報告臺灣臺中地
    方檢察署檢察官偵查起訴。
　　理　　由
壹、有罪部分：
一、證據能力部分：
　㈠按刑事訴訟法第159條之5規定被告以外之人於審判外之陳述
    ，雖不符前4條之規定，而經當事人於審判程序同意作為證
    據，法院審酌該言詞陳述或書面陳述作成時之情況，認為適
    當者，亦得為證據。當事人、代理人或辯護人於法院調查證
    據時，知有第159條第1項不得為證據之情形，而未於言詞辯
    論終結前聲明異議者，視為有前項之同意，其立法意旨在於
    傳聞證據未經當事人之反對詰問予以核實，原則上先予排除
    ，惟若當事人已放棄詰問或未聲明異議，基於證據資料愈豐
    富，愈有助於真實發現之理念，且強化言詞辯論原則，法院
    自可承認該傳聞證據例外擁有證據能力。查，本判決下述引
    用被告孫晧哲以外之人於審判外之書面陳述皆屬傳聞證據，
    檢察官及被告於本院準備程序時表示對該等證據資料均同意
    具有證據能力（見本院卷第58頁），且檢察官及被告迄至言
    詞辯論終結前亦皆未聲明異議(見本院卷第75至83頁)，本院
    審酌上開證據資料製作時之情況尚無違法不當等瑕疵，且與
    本案具有關連性，認為以之作為證據應屬適當，揆諸前開規
    定，爰逕依刑事訴訟法第159條之5規定，認前揭證據資料均
    具有證據能力。
　㈡又傳聞法則乃對於被告以外之人於審判外之言詞或書面陳述
    而為之規範，本案判決以下所引用之非供述證據，無刑事訴
    訟法第159條第1項規定傳聞法則之適用，經本院於審理時依
    法踐行調查證據程序，檢察官及被告均不爭執各該證據之證
    據能力，且與本案待證事實具有自然之關聯性，亦查無依法
    應排除其證據能力之情形，依法自得作為證據。
二、認定犯罪事實之證據及理由：
　㈠上開犯罪事實，業據被告孫晧哲於偵訊、本院準備程序及審
    理時均坦承不諱（見偵卷第17至20、135至137頁，本院卷第
    56至58、80至53頁），復經證人即告訴人黃靖淳於警詢及偵
    訊時、證人即被害人許宏懋於警詢及偵訊時、證人謝承翰於
    警詢時證述明確（見偵卷第25至27、29至30、37至39、49至
    51、61至63、119至123、127至131頁），並有臺中市政府警
    察局第五分局刑事案件報告書、臺中市政府警察局第五分局
    四平派出所110年12月22日警員職務報告、告訴人指認被告
    、被害人指認被告之指認犯罪嫌疑人紀錄表、指認表、嫌疑
    人對照表各1份（見偵卷第11至13、15、31至35、53至57頁
    ）、告訴人之清泉醫院診斷證明書（見偵卷第45頁）、遭毀
    損之上開自用小客車照片（見偵卷第67頁）、上開自用小客
    車之車行紀錄及路口監視器錄影畫面截圖、證人謝承翰所騎
    乘車牌號碼000-000號普通重型機車之車行紀錄及路口監視
    器錄影畫面截圖、前開倍蒂雅汽車旅館監視器錄影畫面截圖
    （見偵卷第69至71、73、75至109頁）、EasyTry帳目清單（
    見偵卷第111頁）等在卷可佐，足認被告前開任意性之自白
    與事實相符，堪以採信。
　㈡綜上所述，本案事證明確，被告上揭犯行均足以認定，應予
    依法論罪科刑。　
三、論罪科刑：
　㈠核被告孫晧哲就犯罪事實欄一所為，係犯刑法第304條第1項
    之強制罪；就犯罪事實欄二部分，係犯刑法第277條第1項之
    普通傷害罪。
　㈡被告所犯上開2罪，犯意各別，行為互異，應予分論併罰。
　㈢爰以行為人之責任為基礎，審酌被告與告訴人黃靖淳因故有
    糾紛，卻未能以理性、平和之方式處理爭執，竟以強暴之方
    式，妨害告訴人與被害人許宏懋行使自由離去之權利，又在
    嗣後可預見徒手猛力攻擊上開自用小客車副駕駛座之車窗玻
    璃，可能導致該車窗玻璃碎裂，而極可能使在上開自用小客
    車副駕駛座上之告訴人身體受傷之情況下，竟不思理性處理
    自身情緒，漠視他人之身體法益，徒手打破該車副駕駛座車
    窗，造成告訴人受有如犯罪事實欄二所載之傷害，不僅需耗
    費額外時間、金錢就醫診治，亦對日常生活產生影響，實應
    予非難。復考量被告犯後坦承犯行，因告訴人表示無調解意
    願而未能與告訴人達成和解，有本院電話紀錄表可佐（見本
    院卷第85頁）；兼衡被告之素行、本案犯罪動機、目的、手
    段、情節、告訴人所受傷勢，暨其於本院審理時自陳專科畢
    業、未婚、自己經營重機租賃公司、購屋獨居、經濟狀況小
    康（見本院卷第82頁）等一切情狀，分別量處如主文欄所示
    之刑，並均諭知易科罰金之折算標準，復衡酌本案被告所犯
    各罪侵害法益之異同、對侵害法益之加重效益及時間、空間
    之密接程度，而為整體評價後，定其應執行之刑如主文所示
    ，及諭知易科罰金之折算標準，以資懲儆。
貳、無罪部分
一、公訴意旨另以：告訴人黃靖淳於犯罪事實一所示之時間，因
    遭被告強制及傷害行為後，乃下車前往上址倍蒂雅汽車旅館
    請求櫃臺人員報警處理，被告孫晧哲竟另基於恐嚇危害安全
    之犯意，對被害人許宏懋恫稱：「要給你好看」、「要找你
    們算帳」、「記下車牌找得到你們」等語，致使被害人心生
    畏懼，足生損害於生命、身體之安全。因認被告另涉犯刑法
    第305條之恐嚇危害安全罪嫌等語。
二、按犯罪事實應依證據認定之，無證據不得認定犯罪事實；不
    能證明被告犯罪者，應諭知無罪之判決，刑事訴訟法第154
    條第2項、第301條第1項分別定有明文。次按認定不利於被
    告之事實，須依積極證據，苟積極證據不足為不利被告之認
    定時，即應為有利於被告之認定（最高法院30年上字第816
    號判例意旨參照）。復按認定犯罪事實所憑之證據，雖不以
    直接證據為限，間接證據亦包括在內；然而無論直接或間接
    證據，其為訴訟上之證明，須於通常一般之人均不致有所懷
    疑，而得確信其為真實之程度者，始得據為有罪之認定，倘
    其證明尚未達到此一程度，而有合理之懷疑存在時，即無從
    為有罪之認定；刑事訴訟法上所謂認定犯罪事實之證據，係
    指足以認定被告確有犯罪行為之積極證據而言，如未能發現
    相當證據或證據不足以證明，自不能以推測或擬制之方法，
    以為裁判基礎（最高法院76年台上字第4986號、29年上字第
    3105號、40年台上字第86號判例意旨參照）。又按刑事訴訟
    法第161條第1項規定：「檢察官就被告犯罪事實，應負舉證
    責任，並指出證明之方法。」，因此，檢察官對於起訴之犯
    罪事實，應負提出證據及說服之實質舉證責任。倘其所提出
    之證據，不足為被告有罪之積極證明，或其指出證明之方法
    ，無從說服法院以形成被告有罪之心證，基於無罪推定之原
    則，自應為被告無罪判決之諭知（參照最高法院92年台上字
    第128號判例）。又現行刑事訴訟法並無禁止被害人於公訴
    程序為證人之規定，自應認被害人在公訴程序中具有證人適
    格，然被害人與一般證人不同，其與被告處於絕對相反之立
    場，其陳述之目的，在使被告受刑事訴追處罰，內容未必完
    全真實，證明力自較一般證人之陳述薄弱，故被害人縱立於
    證人地位而為指證及陳述，且其指證、陳述無瑕疵可指，仍
    不得作為有罪判決之唯一依據，應調查其他證據以查其是否
    與事實相符，亦即仍須有補強證據以擔保其指證、陳述之真
    實性，始得採為斷罪之依據（最高法院94年度台上字第3326
    號判決參照）。
三、另按犯罪事實之認定，係據以確定具體刑罰權之基礎，自須
    經嚴格證明，故其所憑之證據不僅應具有證據能力，且須經
    合法之調查程序，否則即不得作為有罪認定之依據。倘法院
    審理之結果，認為不能證明被告犯罪，而為無罪之諭知，即
    無刑事訴訟法第154條第2項所謂「應依證據認定」之犯罪事
    實之存在。因此，同法第308條前段規定，無罪之判決書只
    須記載主文及理由，且其理由之論敘，僅須與卷存證據資料
    相符，復與經驗法則、論理法則無違即可，所使用之證據亦
    不以具有證據能力者為限，即使不具證據能力之傳聞證據，
    亦非不得資為彈劾證據使用，以供法院綜合研判形成心證之
    參考。故無罪之判決書，就傳聞證據是否例外具有證據能力
    ，本無須於理由內論敘說明（最高法院100年度台上字第298
    0號判決意旨參照）。是被告既經本院認定不能證明其犯罪
    （詳後述），本判決即不再論述所援引有關證據之證據能力
    ，合先敘明。
四、公訴意旨認被告另涉犯恐嚇危害安全罪嫌，無非係以被告之
    供述、證人黃靖淳之證述、證人即被害人之證述等為其論據
    。訊據被告堅詞否認就此部分有何恐嚇危害安全犯行，辯稱
    ：案發當天我沒有講這些話，整個過程我與被害人沒有任何
    對話，本案之前我根本不認識被害人，我不需要恐嚇被害人
    等語(見本院卷第58、81至82頁)。經查：　
　㈠被告在證人黃靖淳下車前往上開汽車旅館請求櫃檯人員協助
    報警處理時，仍站在被害人所駕駛上開自用小客車右側等情
    ，為被告所不爭執(見本院卷第58頁)，復經證人黃靖淳於警
    訊時、證人即被害人於警詢及偵訊時證述明確(見偵卷第25
    至27、49至51、128頁)，且有上開汽車旅館之監視器截圖畫
    面在卷可參(見偵卷第103至109頁)，此情應堪認定。
　㈡證人即被害人於偵訊時固證稱：黃靖淳下車跑去櫃檯請求櫃
    檯人員報案後，被告有對我說「要給你好看」、「記下車牌
    找得到你們」及「找你們算帳」等言詞，聽了之後我會害怕
    等語(見偵卷第128頁)，然為被告堅詞否認有為該等言詞，
    依前述說明，證人即被害人前開證述之內容是否與事實相符
    ，應有補強證據始足憑斷，未可僅依被害人片面說法遽予論
    斷。
　㈢細研證人即被害人前開證述之內容，被告係在證人黃靖淳下
    車前往上開汽車旅館櫃檯請求報警時恫嚇被害人前揭話語，
    復參以被告於本院準備程序時供稱：黃靖淳到櫃檯請求協助
    報警時，與我相隔一大段距離等語(見本院卷第58頁)，再佐
    以上開汽車旅館監視器錄影截圖畫面(見偵卷第105頁)，證
    人黃靖淳下車後進入該汽車旅館之建築物內，與被告確實相
    隔一段距離，是證人黃靖淳斯時應無法聽聞尚站在上開汽車
    旅館入口處之被告是否有對仍坐在駕駛座上之被害人口出何
    恫嚇語詞，實無法作為證人即被害人前開證述內容之補強證
    據。此外，上開汽車旅館之監視器錄影畫面並無收音效果，
    且依照畫面可知該監視鏡頭與被告尚有一段距離，無從自錄
    影畫面判斷被告究有無對被害人恫嚇前揭話語，亦難以此擔
    保證人即被害人此部分證述之憑信性。
　㈣又證人黃靖淳於警詢時證稱：案發當天我跟被害人準備離開
    倍蒂雅汽車旅館，被告看見我們的車就來阻攔，一直要我下
    車及作勢要打我，說要給我好看，我沒下車，被告就打破車
    窗，我才下車去櫃檯請他們報警，當下嚇到所以沒有錄音等
    語(見警卷第25至27頁)，依證人黃靖淳之上開證述內容，被
    告在對證人黃靖淳為上開強制行為時稱要給證人黃鏡淳好看
    等語，被告打破車窗傷及證人黃靖淳後，證人黃靖淳即下車
    前往上開汽車旅館櫃檯請求報警，經核與證人即被害人前開
    證述，被告係在證人黃靖淳下車前往上開汽車旅館櫃檯請求
    報警時恫嚇被害人前揭話語等情不符，證人黃靖淳之前開證
    述內容亦難以作為證人即被害人前開證述內容之補強證據，
    更無從證明被告在證人黃靖淳下車後有對被害人為前揭恐嚇
    危害安全犯行。
　㈤從而，本案此部分除證人即被害人單一證述外，並無其他證
    據足以佐證被害人此部分指述為真實，揆諸上揭說明，被害
    人指述欠缺其他補強證據存在，以擔保此部分陳述之證明力
    ，自難僅憑被害人唯一指述遽認被告涉有起訴書此部分所指
    之恐嚇危害安全犯行。
五、綜上所述，本件公訴人就此部分所舉之證據，尚未達於通常
    一般人均無合理懷疑，而可得確信被告確有公訴意旨此部分
    所指之恐嚇危害安全犯行，本案既存有合理懷疑，而致本院
    無法形成被告此部分有罪之確切心證，揆諸前開法律規定及
    說明，此部分既屬不能證明被告犯罪，自應依法為被告無罪
    之諭知。
據上論斷，應依刑事訴訟法第299條第1項前段、第301條第1項，
刑法第277條第1項、第304條第1項、第41條第1項前段、第51條
第6款，刑法施行法第1條之1第1項，判決如主文。
本案經檢察官廖育賢提起公訴，檢察官黃元亨到庭執行職務。
中　　華　　民　　國　　111 　年　　10　　月　　18　　日
                  刑事第二庭  審判長法  官  劉麗瑛
                                    法  官  劉承翰
                                    法  官  吳孟潔
以上正本證明與原本無異。
如不服本判決應於收受判決後20日內向本院提出上訴書狀，並應
敘述具體理由；其未敘述上訴理由者，應於上訴期間屆滿後20日
內向本院補提理由書（均須按他造當事人之人數附繕本）「切勿
逕送上級法院」。
告訴人或被害人如不服判決，應備理由具狀向檢察官請求上訴，
上訴期間之計算，以檢察官收受判決正本之日起算。
                                    書記官  林育蘋
中　　華　　民　　國　　111 　年　　10　　月　　18　　日

附錄論罪科刑法條
刑法第277條第1項
傷害人之身體或健康者，處5年以下有期徒刑、拘役或50萬元以
下罰金。
犯前項之罪，因而致人於死者，處無期徒刑或7年以上有期徒刑
；致重傷者，處3年以上10年以下有期徒刑。
中華民國刑法第304條
以強暴、脅迫使人行無義務之事或妨害人行使權利者，處3年以
下有期徒刑、拘役或9千元以下罰金。
前項之未遂犯罰之。